【裁判字號】    98,訴,848
【裁判日期】    990120
【裁判案由】    毒品危害防制條例
【裁判全文】
臺灣桃園地方法院刑事判決               98年度訴字第848號
公  訴  人  臺灣桃園地方法院檢察署檢察官
被      告  丙○○
選任辯護人  張運弘律師
上列被告因違反毒品危害防制條例案件，經檢察官提起公訴（98
年度偵字第7541號），本院判決如下：
    主  文
丙○○共同販賣第三級毒品，處有期徒刑伍年月。扣案如附表
編號1 、2 所示之物均沒收，附表編號3 所示之販賣毒品所得應
與丁○○連帶沒收，未扣案如附表編號4 、5 所示之物均應與丁○○連帶沒收，如全部或一部不能沒收時，連帶追徵其價額或以
其等財產連帶抵償之。
    事  實
一、丙○○（綽號小萬）明知愷他命（Ketamine，俗稱「Ｋ他命
    」）係毒品危害防制條例所公告列管之第三級毒品，依法不
    得販賣，竟意圖營利，基於販賣第三級毒品愷他命之犯意，
    先於97年3 月初某日，在桃園縣中壢市某處「巨大撞球場」
    內，將其所有第三級毒品愷他命10包交予同具犯意聯絡之丁○○（業經本院另於98年1 月6 日以97年度訴字第1070號判
    處有期徒刑2 年6 月，經上訴臺灣高等法院而於98年6 月23
    日撤回上訴確定），囑託其日後負責交付愷他命予向丙○○
    購買毒品之人。嗣於97年3 月8 日凌晨1 時13分許，丙○○
    接獲由乙○○以其所使用之門號0000000000號行動電話，撥
    打至丙○○所持用之0000000000號電話，表示欲向丙○○購
    買2 包1 千元份量之愷他命，丙○○於電話中應允後，同時
    指示乙○○與丁○○所持用之門號0000000000號行動電話聯
    繫交付毒品愷他命之時間、地點，並將價金1 千元交予前來
    交付毒品之人。其後丙○○隨即於同日凌晨1 時40分許，以
    其持用之門號0000000000號行動電話撥打丁○○所有之0000
    000000號行動電話表示乙○○將前來向其拿取所購買之愷他
    命一事。迨乙○○依丙○○指示，於同日凌晨1 時41分許撥
    打電話與丁○○聯繫，表示其為綽號「小萬」之朋友，問明
    丁○○所在，丁○○則詢問乙○○「要多少」，乙○○回答
    「2 包」，丁○○復再表示「1 千」，並約定交付愷他命之
    時間、地點後，丁○○隨即前往約定之桃園縣中壢市○○路
    與西園路口，交付第三級毒品愷他命2 包予乙○○並收取1
    千元之價金，旋為行政院海岸巡防署海岸巡防總局北部地區
    巡防局第二二岸巡大隊人員查獲，當場扣得愷他命2 包（毛
    重1.5270公克，淨重1.1270公克，因鑑驗使用0.0005公克，
    餘重1.1265公克），始循線查悉上情。
二、案經臺灣桃園地方法院檢察署檢察官自動檢舉偵查起訴。
    理  由
壹、證據能力方面：
一、按被告以外之人於偵查中向檢察官所為之陳述，除顯有不可
    信之情況者外，得為證據，刑事訴訟法第159 條之1 第2 項
    定有明文。查證人丁○○、乙○○、賴奕錚、安志偉、劉佑
    銘、劉佳惠、劉羿岐於偵查中既均係以證人身份陳述，且經
    檢察官告以具結義務及偽證處罰後命之朗讀結文具結，因上
    開證人均係於負擔偽證罪處罰之心理下證述，並以具結擔保
    其供述真實性，復無受其他不當外力干擾情形，可信性極高
    ，本院審酌上開各該證人於偵查中具結證述之際，其外部附
    隨之環境或條件並無不當，是依上說明，其等於偵查中所為
    證言，均具有證據能力，而得為證據。
二、次按刑事訴訟法第159 條第1 項規定所指「被告以外之人」
    ，包括共同被告、共犯、被害人、告訴（發）人等在內。共
    同被告對於其他共同被告之案件而言，為被告以外之第三人
    ，本質上屬於證人，故法院就被告之案件對其他共同被告或
    與被告有共犯關係之人為調查，應依人證之調查程序，傳喚
    該具證人適格之共同被告或共犯到場，使令具結，命其立於
    證人之地位而為陳述，並通知被告及其辯護人，使有行使詰
    問該證人之共同被告或共犯現在與先前陳述之瑕疵的機會，
    以確保其詰問權，並藉以發現實體真實。除客觀上有不能受
    詰問之情形，或被告及其辯護人放棄其詰問權者，或另有傳
    聞證據仍得例外採證之情形之外，如未踐行此一訴訟程序，
    該共同被告或共犯於審判外所為之陳述，即無容許得作為證
    據之餘地（最高法院95年臺上字第3401號判決要旨參照）。
    查本件證人丁○○以被告身分於偵查中所為陳述，對本件被
    告丙○○而言雖屬審判外之陳述，惟證人丁○○既已於本院
    審判期日調查證據時適用有關人證之規定，命其具結陳述，
    賦予被告及其辯護人予以詰問之機會，且被告及其辯護人亦
    不爭執其所為供述之證據能力，則其於偵查中以被告身份向
    檢察官所為之陳述，自仍應賦予證據適格之地位，而有證據
    能力。
三、再按被告以外之人於審判外之言詞或書面陳述，除法律有規
    定者外，不得作為證據；被告以外之人於審判外之陳述，經
    當事人於審判程序同意作為證據，法院審酌該言詞陳述或書
    面陳述作成時之情況，認為適當者，亦得為證據。當事人、
    代理人或辯護人於法院調查證據時，知有第159 條第1 項不
    得為證據之情形，而未於言詞辯論終結前聲明異議者，視為
    有前項之同意，刑事訴訟法第159 條第1 項及第159 條之5
    分別定有明文。查證人丁○○、乙○○於警詢中所為陳述，
    固屬傳聞證據，惟檢察官及被告就前揭審判外陳述之證據能
    力，於本院準備程序及審判期日時均不爭執，且迄至言詞辯
    論終結前亦未再聲明異議。經核上開證據資料製作時之情況
    ，查無違法不當或證明力明顯過低之瑕疵，亦認為以之作為
    證據應屬適當。
四、最後，本案認定事實所引用之文書證據及物證，並無證據證
    明係公務員違背法定程式所取得，亦無刑事訴訟法第159 條
    之4 之顯有不可信之情況與不得作為證據之情形。本院斟酌
    本案卷內之證據並非非法取得，亦無證明力明顯過低之情形
    ，且經本院於審判期日依法進行證據之調查、辯論，被告於
    訴訟上之程序權即已受保障，故前揭各該證據，均得採為證
    據，合先敘明。
貳、實體方面：
一、訊據被告丙○○矢口否認有何販賣第三級毒品愷他命之犯行
    ，辯稱：我沒有拿愷他命給丁○○，當時電話是我在用沒錯
    ，那是我之前的女朋友辦給我用的，但我常把電話放在桌上
    ，我也不知道是誰拿去打云云。其辯護人則為之辯護略以：
    證人丁○○、乙○○證述多有不實，各係為求脫罪及獲取獎
    金而污衊被告，被告實際上並未有何販賣毒品之行為云云。
二、經查：
(一)、上開犯罪事實，業據證人乙○○先後一致於：(1)偵查時具結
    證稱：「我以0000 00 0000先電聯阿萬，阿萬叫我電聯小豪
    ，我依之電聯小豪，我說阿萬叫我打給你，叫我向你拿東西
    」、「（為何電聯阿萬？）買K 他命」、「阿萬於電話中表
    示一包五百元」等語（見97年度偵字第7122號卷第46頁）；
    (2)嗣於本院審理中亦證稱：「（是誰介紹你跟被告買毒品？
    ）我忘了，我在PU B認識一個人，他說他有認識的人在賣K
    他命，我就跟他拿電話，他就拿『小萬』的電話給我」、「
    （你就直接打那支電話給小萬跟他要毒品？）是的」、「（
    97年3 月間，0000 000000 是否你在使用？）是的」、「（
    97年3 月8 日，你有無用00 00000000 這支電話撥打000000
    0000電話？）……，但本來是小萬接的，但是不知道為什麼
    ，是一個叫做丁○○的人出面交付毒品，結果就被警察抓了
    」、「（你那天撥打這支電話的談話內容為何？）就是問對
    方說有沒有東西，他說要多少，我說一千元」、「（你有無
    說要什麼東西？）就是K 他命」、「（跟你通話的人你是否
    認得出來是誰？）我記得就是被告，後來他又給我另壹支電
    話，要我打那支電話去約地方拿毒品，結果出面的是丁○○
    」、「（依你剛剛所述，你在打電話之前沒有見過小萬？）
    被查獲的這次是第二次，在本案之前四、五天，我還有在中
    壢火車站跟被告拿過K 他命，被告有騎機車過來交付毒品給
    我，所以我有看過他」、「（你當時看到被告的時候，他的
    特徵為何？）就跟現在一樣，短頭髮、戴眼鏡，額頭有點青
    春痘」、「（你剛剛說在PUB 有一個人要小萬的電話，你第
    一次打那支電話就是指在本案之前在中壢火車站跟被告買K
    他命？）是的」、「（所以本案是你第二次打那支電話給被
    告購買K 他命？）是的」、「（你可以確定第一次跟第二次
    打該支電話，接聽的都是被告？）是的」、「（你打給被告
    要購買K 他命，是被告表示請你轉聯繫丁○○，由丁○○交
    付你要購買的毒品給你嗎？）是的，他叫我直接把一千元交
    給拿毒品給我的人，當時我還不知道那個人叫做丁○○」、
    「（查獲本案時，你有把一千元交付給丁○○了嗎？）有。
    錢已經拿到他手上，毒品也已經拿到我手上，警察才上前查
    獲」、「（你打給被告的時候，有跟被告講好要購買兩包K
    他命一千元，或是只有講個大概而已？）已經有跟被告講好
    要兩包一千元的K 他命，後來跟丁○○聯繫的時候，我也有
    跟丁○○說我要兩包K 他命一千元，丁○○也沒有說什麼」
    等語明確在卷（見本院98年12月30日審判筆錄第8 至12頁）
    。
(二)、經核證人乙○○上開所述情節，非但前後一致而無矛盾，且
    與證人即共犯丁○○分別於：(1)97年3 月8 日接受警詢時供
    稱：「（如何確定交易對象？）綽號小萬的人會自動跟我聯
    絡」、「（K 他命是否有他人提供？）是，綽號小萬的人提
    供」、「（跟綽號小萬的人是否認識？）不是很熟，在上班
    的地方認識」、「（如何跟綽號小萬的人聯絡？）手機電話
    ，0000000000」、「（綽號小萬的人提供K 他命數量為何？
    ）共十包」、「（其餘八包K 他命流向為何？）已經在之前
    分批銷售」等語（見97年度偵字第7122號卷第11頁）；(2)於
    97年3 月8 日內勤檢察官訊問時供稱：「上星期有個綽號小
    萬的人拿給我的，他說一包賣500 元，我以為一包可以轉賣
    1200，他總共給我10包，我在我工作的撞球場以每包500 元
    賣給客人，客人會打電話給小萬，小萬再叫他來撞球場找我
    拿，我已經賣出8 包」、「今天凌晨我在家接到小萬電話，
    他說等一下有人會來找我拿，對方打給我後，就約在查獲地
    點，我騎摩托車到該處，我拿出來就被逮捕了，對方也被逮
    捕了」、「（以何電話與交易對象聯絡？）我手機0000-000
    -000」等語（見同上偵查卷第21頁）、於97年4 月11日偵訊
    時陳稱：「（97.3 .8 凌晨在中壢南園、西園路口為警所獲
    你持有K 他命？）是。我有二包。這二包是小萬凌晨電聯我
    ，表示等一下會有人打我的0000000000的電話聯絡我，對方
    會向我拿2 包K ，對方會給我一千元，後來約四十分鐘後，
    黃就電聯我，而我的電話很少人打，且凌晨也沒有人會聯絡
    我，我想就是小萬所稱的對方，後來黃表示是不是小萬將東
    西放在你這，叫我將東西給他……」等語（見同上偵查卷第
    44至46頁）、於97年5 月8 日偵訊時陳稱：「……，我們之
    前談天時，他都有帶K 他命，我問他為何有K ，當日我們談
    天後，他要離開前，就將十包K 他命交予我，表示有人來要
    拿且報阿萬的名字，就拿給對方。……」等語（見同上偵查
    卷第133 頁）；(3)於本院審理時則具結證稱：「（你在97年
    3 月8 日凌晨交付的K 他命是如何取得？）我在撞球場的時
    候，被告拿給我的」、「（來跟你拿K 他命的人，你是怎麼
    找的？）是由被告打電話給我，說友人要來跟我拿，對方才
    又打電話給我，我在跟對方說在何地點，價錢對方事先就知
    道」、「（你說那十包K 他命是跟被告拿的？）是的，我確
    定，是在撞球場即我工作的地點跟他拿，我沒有拿錢給他，
    只有抄我的身分證字號及姓名、地址給他，因為那是我父母
    的地址」等語不謀而合。本院衡諸證人乙○○、丁○○二人
    素不相識，就本件交易毒品之案件又互立於利害相對之地位
    ，渠等二人猶不約而同就所交易毒品愷他命之來源細節及聯
    絡過程分別為一致之陳述，已見渠等所證內容可信度極高，
    值予採信。參以扣案之白色透明結晶顆粒2 袋，經送請交通
    部民用航空局航空醫務中心以氣相層析質譜儀（GC/MS ）法
    鑑定結果，確定實稱毛重1.5270公克（含2 袋），淨重
    1.1270 公 克，取樣0.0005公克，餘重1.1265公克，檢出
    Ketamine成分，有該中心97年3 月19日航藥鑑字第0971575
    號鑑定書在卷可稽，益徵渠等所證內容屬實。
(三)、被告丙○○雖辯稱：當時電話是我在用沒錯，那是我之前的
    女朋友辦給我用的，但我常把電話放在桌上，我也不知道是
    誰拿去打云云。惟查：
  1.門號0000000000號行動電話固非被告丙○○所申辦，惟確係
    由其所持用一節，既為證人即被告丙○○前女友劉佳惠於偵
    查中具結證稱：「（0000000000手機交予何人使用？）丙○○」、「（何時交予他？）97.1月底交予他的，二月分手，
    他沒有還予我。因為我認為是易付卡，沒有關係」等語明確
    （見97年度偵字第7122號卷第154 頁），復為被告當庭自承
    不諱（見本院審訴卷第19頁），是此部分之事實，堪以認定
    。
  2.其次，經本院逐一審核上開由被告丙○○持用中之門號於97
    年3 月8 日凌晨1 時13分22秒起至1 時42分9 秒為止此段期
    間內之通聯往來資料，清楚可見上開門號自該日凌晨1 時13
    分許接獲由乙○○撥入之電話後，即陸續與證人丁○○、乙○○互有聯繫，核與證人前揭所證遭查獲當日彼此聯絡毒品
    交易之情節不謀而合，加以被告尚且於偵訊時自承：伊認識
    丁○○，以前一起玩K 的等語（見97年度他字第3698號卷第
    6 頁），且證人乙○○亦於本院審理中直指本案之前亦曾與
    被告丙○○相約碰面販賣毒品愷他命（見本院98年12月30日
    審判筆錄第12頁），則證人丁○○、乙○○二人自無同時誤
    認被告之可能，顯徵上開電話確係由被告丙○○自行接聽至
    明。被告丙○○事後辯稱電話不知係由何人拿取撥打云云，
    無非僅係畏罪情虛之詞，不值採憑。
(四)、辯護意旨固為被告丙○○辯稱：證人乙○○早於97年3 月8
    日製作檢舉筆錄時僅指稱被告身材一般、說不上有何特徵，
    嗣於98年12月30日審理時竟可清楚表示被告特徵為戴眼鏡、
    短髮、青春痘，顯見前後所述不符，更有違經驗法則，況證
    人乙○○就其如何結識被告之過程亦有歧異；依通聯紀錄顯
    示，被告既未曾與乙○○有密切之通聯往來，乙○○自無從
    確認電話中之人即為被告；尤以依檢舉筆錄內容所示，非但
    無從排除其是否有為獲求鉅額利益而誣指他人之嫌，且其於
    本院審理中刻意隱瞞丁○○撥打電話聯繫一事，更啟人疑竇
    云云。但查：
  1.證人乙○○於97年3 月8 日之證人舉發筆錄內先是指稱：「
    他叫阿萬全名我不知道，因為他是在球間撞球認識的，真實
    年籍我不清楚。身材一般，說不上有何特徵，年齡大約二時
    多算，電話0000000000號」等語（見97年度偵字第7122號卷
    第27頁），嗣於本院審理時則證稱：「（是誰介紹你跟被告
    買毒品？）我忘了，我在PUB 認識一個人，他說他有認識的
    人在賣K 他命，我就跟他拿電話，他就拿『小萬』的電話給
    我」、「（你當時看到被告的時候，他的特徵為何？）就跟
    現在一樣，短頭髮、戴眼鏡，額頭有點青春痘」等語（見本
    院98年12月30日審判筆錄第8 至9 頁），其中關於證人於本
    院審理中所指稱被告之外型部分，因目前社會上男性仍以蓄
    短髮為多，且戴眼鏡又在額頭上長青春痘之人並不在少數，
    是縱其本院審理中清楚指明被告「短頭髮、戴眼鏡、額頭有
    點青春痘」等語，與其在舉發筆錄內所述「說不上有何特徵
    」等語，尚難遽認即相互有出入或矛盾，辯護意旨認其證述
    內容違反經驗法則云云，容有誤會。至其所證關於如何結識
    被告之情節，雖確有不同，然其自警詢時起迄至本院審理為
    止，歷時已超過1 年，卻仍均可一致指稱其確係向被告丙○○聯繫購買愷他命無誤，且其所證內容，又有如上所述補強
    證據得為憑佐，本院自無法僅因其就此部分所證前後略有不
    一，即遽摒其所有證述內容不採。
  2.其次，觀諸卷存被告丙○○所持用門號0000000000號行動電
    話之通聯往來紀錄，清楚可見被告所持用之上開門號，與證
    人乙○○所持用之門號0000000000號行動電話，早在查獲前
    之一日即97年3 月7 日凌晨1 時26分2 秒起至2 時46分33秒
    止此段短暫期間內，即有多達9 筆之通聯紀錄（見97年度偵
    字第71 22 號卷第123 頁反面至124 頁），是辯護意旨認上
    開門號未有密切通聯往來云云，核與卷存事證所呈不符，已
    無可取。況證人乙○○迭於偵訊及本院審理時均明白證述：
    「被查獲的這次是第二次，在本案之前四、五天，我還有在
    中壢火車站跟被告拿過K 他命，被告有騎機車過來交付毒品
    給我，所以我有看過他」等語（見97年度偵字第7122號卷第
    45 頁 、本院98年12月30日審判筆錄第9 頁），顯見證人乙○○在本件之前即曾與被告丙○○碰面交易毒品，自無誤認
    之可能。
  3.再者，細繹證人乙○○於海岸巡防署海岸巡防總局岸巡第22
    大隊之證人（舉發）筆錄內容，其上記載詢問之時間為「自
    97年3 月8 日23：00時至97年3 月8 日23：45時」，至地點
    則係「第二二岸巡大隊司法組辦公室」，惟證人乙○○、劉
    家偉既早於97年3 月8 日凌晨2 時30分許，即在桃園縣中壢
    市○○路與西園路口遭查獲，證人乙○○如何能於同日晚間
    11時許再提出舉發，是證人乙○○於本院審理時陳稱：「我
    是先被警察查獲才做筆錄，是警察說舉發可以領獎金，所以
    筆錄才這樣記載，但是到現在都還沒領到獎金」等語（見本
    院98年12月30日審判筆錄第10頁），應屬可採。而本件既非
    出於證人乙○○主動所為舉發而查獲，本院已難想像證人乙○○有何故意羅織以陷被告之動機。尤以再觀之上開筆錄內
    容，其中略以：「（問：你今天（8 ）日因何事至本組？）
    我要檢舉一位叫阿豪的人，所以來這做證人筆錄」、「（問
    ：檢舉之內容為何？）我要舉發，有一位叫阿豪的人，約我
    在今晚賣K 他命給我」、「（問：你們交易的時間、地點為
    何？）時間大約在凌晨2 點左右，地點在中壢市啟應工商附
    近的便利商店門口」、「（問：該男子阿豪交易方式為何？
    如何聯絡？如何取得？機車車號為何？）車號我不清楚，但
    是朋友有給我他的電話（0000000000），說如果我要的話直
    接打電話給他，約好地點他就會送來」、「（問：告訴你的
    那一位朋友年籍資料？有何特徵？）他叫阿萬全名我不知道
    ……」各等語（見97年度偵字第7122號卷第26至27頁），亦
    清楚可見證人乙○○於製作筆錄初始主要表明檢舉、舉發之
    對象，並非被告丙○○，而係同遭查獲之證人丁○○至明。
    辯護意旨辯稱證人可能為謀求鉅額利益而誣指被告云云，顯
    乏所據，所辯並不足取。
  4.此外，證人丁○○於偵訊時已明白表示：「（之後有無電聯
    黃？）我有撥打，但沒有說話」、「（為何電聯他？）我想
    說謝謝，請他來幫我作證說他不是向我拿毒品的」等語（見
    97年度偵字第7122號卷第133 至134 頁），顯見證人丁○○
    雖曾於案發後撥打電話聯繫證人乙○○，惟證人乙○○並未
    與之有何對話甚明，是以證人乙○○於本院審理時所證稱：
    「（被查獲之後你有無跟丁○○聯絡？）沒有」、「（當時
    在被告給你丁○○的電話時，你是如何紀錄該電話？）我現
    在印象有點模糊，不知道是我將電話輸入我的手機裡面打給
    丁○○還是丁○○打給我，反正就是有跟丁○○聯繫上，約
    定交付毒品的地點」、「（你有印象在你們被抓之後，丁○○是否曾經打電話給你說他被陷害？）沒印象，一般這種被
    查獲的情形誰想跟他聯絡」等語（見本院98年12月30日審判
    筆錄第10至11頁），應屬實情。辯護意旨以此指摘證人所言
    多所隱蔽云云，核與事實不符，亦不可採。
(五)、辯護意旨又執：證人丁○○先前證稱被告係在本件案發97年
    3 月8 日前一個禮拜左右，約莫97年3 月初交付K 他命予丁○○，然依證人甲○○到庭所證，97年3 月初，證人丁○○
    甫到職不久，被告與丁○○根本不熟，依常情如何敢安心交
    付毒品予伊云云，而為被告丙○○辯護。但查：證人甲○○
    既於本院審理時清楚證稱：伊並不瞭解丁○○在球場上班期
    間，有無陪被告打球或跟被告之間有無其他聯繫或是交誼等
    語，則被告與證人丁○○之間互動情形、交誼程度，證人甲○○既毫無所悉，本院自無從依其所證而為被告有利或不利
    之認定。況被告甚且一度於偵查中自承：伊與證人丁○○是
    一起玩K 的人（見他字卷第6 頁），顯見其與證人丁○○應
    有相當程度之信賴關係，否則何以竟會與證人一同施用愷他
    命而不慮及遭其事後對外舉發犯行。是辯護意旨就此所為辯
    護，並不可採。
(六)、辯護意旨再以：本案破獲機關海巡第22大隊之緝毒行為是否
    完全依照法律，而未有誣陷他人，甚至陷害教唆之情，亦值
    公評，並提出剪報影本一份為證云云。惟證人乙○○既當庭
    直言：「（所以查獲的員警並非你事前通知警方或警方指示
    你與被告聯繫購買毒品？）都不是，是我自己想要施用K 他
    命，自行打電話給被告購買，之後跟丁○○約交付毒品地點
    就被警察查獲，我也不知道為何警察會去」等語（見本院98
    年12月30日審判筆錄第12頁），是本件被告並非因查獲機關
    以引誘之不正當手段，使證人乙○○與被告聯繫購買毒品，
    使之萌生犯意而實行犯罪至明，辯護意旨率指查獲機關未依
    法偵查犯罪而有陷害教唆之可能云云，無非僅係其個人臆測
    之詞，洵無可取。
(七)、綜上所述，被告丙○○確有於上開時地販賣第三級毒品愷他
    命2 包共計1,000 元予乙○○之犯行甚明，其前開所辯，均
    係事後畏罪飾卸之詞，委無足採。本件事證已經明確，被告
    犯行洵堪認定，應予依法論科。
三、論罪科刑方面：
(一)、按被告行為後，毒品危害防制條例第4 條於98年5 月20日修
    正公布，茲依刑法第2 條第1 項「按行為後法律有變更者，
    適用行為時之法律，但行為後之法律有利於行為人者，適用
    最有利於行為人之法律」之規定，說明如下：
  1.查被告行為時之毒品危害防制條例第4 條第3 項規定：「製
    造、運輸、販賣第三級毒品者，處5 年以上有期徒刑，得併
    科新臺幣5 百萬元以下罰金」，修正後則規定：「製造、運
    輸、販賣第三級毒品者，處5 年以上有期徒刑，得併科新臺
    幣7 百萬元以下罰金」。經核修正後之規定，其得併科之罰
    金顯已提高，是應以被告行為時之規定對被告較為有利。
  2.其次，被告丙○○既未於偵、審中自白犯行，自無修正前後
    毒品危害防制條例第17條第2 項規定之適用，合先敘明。
(二)、查愷他命係毒品危害防制條例第2 條第2 項第3 款所列管之
    第三級毒品，依法不得販賣。是核被告丙○○前開所為，係
    犯修正前毒品危害防制條例第4 條第3 項之販賣第三級毒品
    罪。至丁○○雖基於幫助被告丙○○販賣第三級毒品之犯意
    ，然其既已參與交付毒品之販賣第三級毒品構成要件之行為
    ，自應與被告丙○○論以共同正犯。按刑事訴訟法係採真實
    發現主義，審理事實之刑事法院，應自行調查證據，以為事
    實之判斷，並不受其他判決之拘束，此由觀諸最高法院56年
    臺上字第118 號判例即明。是縱本院另案認定丁○○僅構成
    刑法第30條第1 項前段、修正前毒品危害防制條例第4 條第
    3 項之幫助販賣第三級毒品罪，本院仍不受其拘束，附此敘
    明。再按毒品危害防制條例第2 條第2 項規定，毒品依其成
    癮性、濫用性及對社會危害性分為四級，並就製造、運輸、
    販賣、意圖販賣而持有、以非法方法使人施用、引誘他人施
    用及轉讓不同品項之毒品等行為，分別定其處罰。至施用或
    持有第三、四級毒品，因其可罰性較低，故未設處罰之規定
    ，僅就施用及持有第一、二級毒品科以刑罰（95年度臺上字
    第5252號、96年臺上字第727 號判決意旨參照）。從而，被
    告丙○○販賣前持有第三級毒品之行為，尚不構成犯罪。
(三)、爰審酌被告身體健壯，不思循正當途徑賺取所需，明知愷他
    命戕害身心非輕，販毒行為更危及國家、社會秩序，竟為牟
    一己之私利，漠視毒品之危害性，而為本案犯行，危害國民
    身心健康及社會風氣，進而敗壞社會治安，甚屬不當，且犯
    後否認犯罪，惡性非輕，兼衡其其犯罪動機、目的、手法、
    智識程度等一切情狀，量處如主文所示之刑，以資懲儆。
四、沒收部分：
(一)、按毒品危害防制條例第18條第1 項規定，查獲之第一、二級
    毒品及專供製造或施用第一、二級毒品之器具，不問屬於犯
    人與否，均沒收銷燬之；查獲之第三、四級毒品及製造或施
    用毒品之器具，無正當理由而擅自持有者，均沒入銷燬之。
    但合於醫藥、研究或訓練之用者，得不予銷燬。從而，依同
    條例第18條第1 項前段應沒收銷燬者，僅限於查獲之第一、
    二級毒品及專供製造或施用第一、二級毒品之器具，同條例
    對於查獲之製造、運輸、販賣、意圖販賣而持有、以非法方
    法使人施用、引誘他人施用及轉讓第三、四級毒品之沒收，
    並無特別規定，如其行為已構成犯罪，則該毒品即屬不受法
    律保護之違禁物，應回歸刑法之適用，依刑法第38條第1 項
    第1 款之規定沒收之（最高法院96年度臺上字第89號判決意
    旨參照）。扣案如附表編號1 所示之第三級毒品愷他命2 包
    （毛重1.5270公克，淨重1.1270公克，因鑑驗使用0.0005公
    克，餘重1.1265公克），係被告丙○○販賣第三級毒品有關
    之第三級毒品，屬違禁物，應依刑法第38條第1 項第1 款之
    規定，宣告沒收，至鑑驗用罄之毒品，既已滅失，自無庸再
    予以宣告沒收。
(二)、其次，扣案如附表編號2 所示之包裝袋2 個，因交通部民用
    航空局航空醫務中心於鑑定時已將包裝袋與愷他命分別秤重
    ，有該鑑定書可據，堪認與扣案之第三級毒品愷他命並無不
    可析離之關係，茲因該包裝袋既係用於包裹毒品，防其裸露
    、潮濕，便於攜帶販賣，即屬供販賣毒品所用之物，且為被
    告丙○○所有，仍應依毒品危害防制條例第19條第1 項前段
    予以沒收。
(三)、再者，毒品危害防制條例第19條第1 項固規定「犯第四條至
    第九條、第十二條、第十三條或第十四條第一項、第二項之
    罪者，其供犯罪所用或因犯罪所得之財物，均沒收之，如全
    部或一部不能沒收時，追徵其價額或以其財產抵償之」。但
    共同正犯之犯罪所得為現款時，因係合併計算，且於全部或
    一部不能沒收時，以其財產抵償之，為避免執行時發生重複
    沒收、抵償之情形，故各共同正犯之間係採連帶沒收主義，
    於裁判時僅諭知連帶沒收，不得就全體共同正犯之總所得，
    對各該共同正犯分別重複諭知沒收（最高法院97年度臺上字
    第1640號、97年度臺上字第1478號、第1495號、第1996 號
    判決意旨參照）。且按毒品危害防制條例第19條，係採義務
    沒收主義，故販賣毒品所用之物或所得之金錢，如能認定確
    係販賣毒品所用或所得之款項，且屬犯人所有，均應宣告沒
    收，不以當場搜獲扣押者為限（最高法院89年度臺上字第17
    8 號、89年度臺上字第289 號、92年度臺上字第2608號、93
    年臺上字第3670號判決意旨參照）。查被告丙○○及共犯丁○○既於事實欄所示時地共同販賣第三級毒品愷他命1 次予
    乙○○，並因此獲得1,000 元之代價，是附表編號3 所示之
    該筆款項即應屬被告與共犯丁○○共同販賣第三級毒品之所
    得，依前揭說明，應依上開條例第19條第1 項之規定宣告與
    其他共同正犯連帶沒收；又該款項業已扣案，自無如全部或
    一部不能沒收時，應以其等之財產抵償之問題，併此敘明。
(四)、最後，未扣案如附表編號4 、5 所示之行動電話（其中編號
    5 部分不含SIM 卡），既各係共犯丁○○、被告丙○○用以
    與乙○○聯繫毒品買賣交易事宜所用之物，且為共犯丁○○
    、被告丙○○自承為其所有，佐以司法院97年5 月6 日院台
    廳刑一字第0970009760號函所揭「我國現各行動電話公司均
    認為SIM 卡係屬使用者即客戶所有」，以及最高法院97年度
    臺上字第1952號判決、97年度臺上字第2230號判決所揭「行
    動電話服務須以通話晶片卡為使用介面，因此電信公司於出
    租行動電話門號予消費者使用時，即同時附帶提供晶片卡給
    消費者作為門號使用之介面，故電信公司接受消費者申辦門
    號並將該門號開通上線時，該晶片卡之所有權亦移轉於消費
    者，自不能認該晶片卡仍屬電信公司所有之物。」之意旨，
    前揭附表編號4 所示之行動電話及內含之SIM 卡、編號5 所
    示之行動電話（不含SIM 卡），雖均未扣案，但既無證據證
    明業已滅失，即仍應依同條例第19條第1 項前段規定宣告連
    帶沒收，如全部或一部不能沒收時，連帶追徵其價額或以其
    財產連帶抵償之（最高法院91年度臺上字第4149號判決意旨
    參照）。至附表編號5 所示行動電話內附SIM 卡，因申請登
    記名義人為賴奕錚，此由觀之卷附通聯往來查詢結果即明（
    見97年度偵字第7122號卷第74頁），非屬被告丙○○或共犯
    丁○○所有，是不予諭知沒收，再予敘明。
據上論斷，應依刑事訴訟法第299 條第1 項前段，修正前毒品危
害防制條例第4 條第3 項，毒品危害防制條例第19條第1 項前段
、後段，刑法第2 條第1 項前段、第11條前段、第28條、第38條
第1 項第1 款，判決如主文。
本案經檢察官吳佳美到庭執行職務。
中    華    民    國    99    年    1     月    20    日
                  刑事第八庭    審判長法  官  林惠霞
                                      法  官  張明儀
                                      法  官  呂綺珍
附表：
┌───┬───────┬───────────────────────┐
│ 編號 │   物品名稱   │                   數  量                     │
├───┼───────┼───────────────────────┤
│  1   │愷他命（不含包│2包（毛重1.5270公克，淨重1.1270公克，因鑑驗使 │
│      │裝袋）        │用0.0005公克，餘重1.1265公克）                │
├───┼───────┼───────────────────────┤
│  2   │包裝袋        │2個                                           │
├───┼───────┼───────────────────────┤
│  3   │販賣毒品所得  │新臺幣1,000元                                 │
├───┼───────┼───────────────────────┤
│  4   │門號0000000000│1支（含SIM卡）                                │
│      │號行動電話    │                                              │
├───┼───────┼───────────────────────┤
│  5   │門號0000000000│1支（不含SIM卡）                              │
│      │號行動電話    │                                              │
└───┴───────┴───────────────────────┘
附錄論罪科刑法條：
修正前毒品危害防制條例第4條
製造、運輸、販賣第一級毒品者，處死刑或無期徒刑；處無期徒
刑者，得併科新臺幣一千萬元以下罰金。
製造、運輸、販賣第二級毒品者，處無期徒刑或七年以上有期徒
刑，得併科新臺幣七百萬元以下罰金。
製造、運輸、販賣第三級毒品者，處五年以上有期徒刑，得併科
新臺幣五百萬元以下罰金。
製造、運輸、販賣第四級毒品者，處三年以上十年以下有期徒刑
，得併科新臺幣三百萬元以下罰金。
製造、運輸、販賣專供製造或施用毒品之器具者，處一年以上七
年以下有期徒刑，得併科新臺幣一百萬元以下罰金。
前五項之未遂犯罰之。
以上正本證明與原本無異。
如不服本判決應於收受判決後10日內向本院提出上訴書狀，並應
敘述具體理由。其未敘述上訴理由者，應於上訴期間屆滿後20日
內向本院補提理由書(均須按他造當事人之人數附繕本)「切勿逕
送上級法院」。
                                      書記官  范升福
中    華    民    國    99    年    1     月    20    日

司法院資訊處製作；財團法人民間司法改革基金會備份。
